【裁判字號】    98,抗,216
【裁判日期】    980928
【裁判案由】    拍賣抵押物
【裁判全文】
臺灣板橋地方法院民事裁定               98年度抗字第216號
抗  告  人  丁○○
抗  告  人  丙○○
抗  告  人  乙○○
相  對  人  陽信商業銀行股份有限公司
法定代理人  甲○○
以上抗告人因與相對人間拍賣抵押物事件，對於中華民國98年8
月6 日本院98年度司拍字第1352號裁定提起抗告，本院裁定如下
：
    主  文
抗告駁回。
抗告程序費用由抗告人負擔。
    理  由
一、按扺押權人，於債權已屆清償期，而未受清償者，得聲請法
    院拍賣抵押物，就其賣得價金而受清償，民法第873 條定有
    明文。又上開法文規定，依民法第881 條之17及民法物權篇
    施行法第17條之規定，於民法物權篇修正施行即民國96年9
    月28日前所設定之最高限額抵押權準用之。次按聲請拍賣抵
    押物，原屬非訟事件，祇須其抵押權已經依法登記，並登記
    之清償期已屆滿而未受清償時，法院即應為許可拍賣抵押物
    之裁定；如對於此項法律關係有爭執時，亦應由有爭執之人
    另行提起訴訟，以求解決，不得僅依抗告程序聲明其爭執，
    並據為廢棄拍賣抵押物裁定之理由（最高法院70年度臺抗字
    第197 號裁定意旨與最高法院51年10月8 日民刑庭總會決議
    (三)內容可資參照）。
二、查本件相對人主張其對於抗告人丁○○、丙○○、乙○○有
    以原裁定附表所示不動產為抗告人丁○○向相對人所負債務
    之擔保，設定本金最高限額新臺幣（下同）36萬元之抵押權
    ，且經依法登記在案。茲抗告人丁○○對相對人負債7 萬8,
    719 元，已屆清償期而未為清償，為此聲請准予拍賣抵押物
    。有相對人提出之他項權利證明書、不動產登記簿謄本、抵
    押權設定契約書及其他約定事項、借款借據及約定書等影本
    為證，原法院據以准許相對人拍賣抵押物之聲請，即無不當
    。抗告意旨略以：抗告人乙○○、丙○○確實曾為抗告人丁○○向相對人貸款30萬元乙事，擔任連帶保證人。惟該筆貸
    款業已於民國98年3 月間清償完畢，故而抗告人乙○○、丙○○之連帶保證責任應已失效。相對人以抗告人丁○○之信
    用卡債務未清償，逕對抗告人乙○○、丙○○、丁○○共同
    所有之不動產聲請拍賣，顯侵害抗告人乙○○、丙○○之權
    益，爰依法提起抗告等語。
三、經查，依相對人提出之約定書、抵押權設定契約書及其他約
    定事項所載，本件抵押權設定時，約定權利存續期間自93年
    4 月13日起至133 年4 月12日止，並於其他約定事項約定抵
    押物之擔保範圍包含債務人丁○○對相對人現在（包含過去
    所負現在尚未清償）及將來所負在本抵押權設定契約書所定
    債權最高限額內之借款、票據、墊款、透支、保證、信用卡
    消費款等債務及其他有關債務、並包括其利息、遲延利息、
    違約金、抵押權人墊付抵押物之保險費、實行抵押權費用與
    因債務不履行而發生之損害賠償。則依上開約定，凡債務人
    丁○○於抵押權設定當時已發生及將來所負債務（包括信用
    卡消費款），於最高限額範圍內，均屬抵押物擔保之範圍。
    而相對人主張債務人丁○○於93年10月20日向相對人申請信
    用卡使用，並至98年6 月3 日止尚欠7 萬8,719 元，並有約
    定如不依約清償，即喪失期限利益，債務視為全部到期，亦
    有該信用卡申請書、信用卡約定條款影本各1 份附於原審卷
    內可證，核此筆信用卡消費款係屬本件最高限額抵押權存續
    期間內所發生之債權，且由形式上審查，堪認有已屆清償期
    而未為清償之情事存在，依首揭說明，原審法院據以准許相
    對人拍賣抵押物之聲請，於法即無不當。至抗告人丙○○、
    乙○○僅就30萬元借款部分擔任連帶保證人（詳約定書第6
    條），此部分債務已經清償完畢等情，為相對人所不爭執，
    而可認屬真正。然此部分僅為「人保」責任消滅，「物保」
    責任，承前述，只要主債務人或連帶保證人任1 人仍有負欠
    ，「物保」責任仍未消滅，抗告意旨應有混淆二者範圍之情
    ，併此敘明。從而，抗告人執前開所陳，提起本件抗告，請
    求廢棄原裁定，不能謂有理由，自應予以駁回。
四、據上論結，本件抗告為無理由，依非訟事件法第46條、第21
    條第2 項，民事訴訟法第495 條之1 第1 項、第449 條第1
    項、第78條、第85條第1項，裁定如主文。
中    華    民    國    98    年    9     月    28    日
                  民事第一庭審判長法  官  李世貴
                                  法  官  黃若美
                                  法  官  黃信滿
以上正本係照原本作成。
不得抗告。
中    華    民    國    98    年    9     月    28    日
                                  書記官  林月蓉


司法院資訊處製作；財團法人民間司法改革基金會備份。
